【裁判字號】    98,訴,1980
【裁判日期】    980821
【裁判案由】    毒品危害防制條例
【裁判全文】
臺灣板橋地方法院刑事判決   98年度訴字第1980號
公  訴  人  臺灣板橋地方法院檢察署檢察官
被      告  丙○○
選任辯護人  潘東翰律師
上列被告因違反毒品危害防制條例案件，經檢察官提起公訴（九
十八年度偵字第一○四三○號），本院判決如下：
    主  文
丙○○明知為禁藥而轉讓，累犯，處有期徒刑壹年。
    事  實
一、丙○○前於民國九十五年間因違反毒品危害防制條例案件，
    經本院以九十五年度簡字第七一○五號判決判處有期徒刑四
    月確定，於九十六年七月二十六日易科罰金執行完畢。猶不
    知悔改，明知安非他命經行政院衛生署明令公告列為禁藥管
    理，屬藥事法第二十二條第一項第一款所規範之禁藥，不得
    轉讓，竟基於轉讓安非他命之犯意，於九十六年十月十日凌
    晨四時許，以其持用之門號0000000000號行動電
    話與其友人乙○○所持用之門號0000000000號行
    動電話連絡，相約在臺北縣中和市景安捷運站附近，以新臺
    幣（下同）二千元之代價，有償平價轉讓安非他命一包（毛
    重為○．七三六公克，起訴書誤載為○．七公克）予乙○○
    一次。案經警方報請核准對丙○○之上開行動電話門號實施
    通訊監察後循線於九十七年四月間，持搜索票查獲乙○○施
    用毒品後，並循線查獲上情。
二、案經臺北市政府警察局信義分局移送臺灣板橋地方法院檢察
    署檢察官偵查起訴。
    理  由
壹、證據能力部分：
一、按被告以外之人於審判外之言詞或書面陳述，除法律有規定
    者外，不得作為證據；被告以外之人於偵查中向檢察官所為
    之陳述，除顯有不可信之情況者外，得為證據，刑事訴訟法
    第一百五十九條第一項、第一百五十九條之一第二項規定甚
    明。查證人乙○○於偵查中經檢察官告以偽證罪責並具結後
    ，始向檢察官為陳述，且查無任何證據足以認定其當時所為
    陳述有何顯有不可信之情況，是其於偵查中向檢察官所為陳
    述，具有證據能力。
二、次按被告以外之人於檢察事務官、司法警察官或司法警察調
    查中所為之陳述，與審判中不符時，其先前之陳述具有較可
    信之特別情況，且為證明犯罪事實存否所必要者，得為證據
    ，刑事訴訟法第一百五十九條之二定有明文。本條要件除必
    須為證明犯罪事實所必要者（即必要性）外，尚需具有較可
    信之特別情況（即可信性），此係指證人於檢察事務官、司
    法警察官或司法警察調查中所為之陳述，與審判中不符，而
    其先前之陳述，從客觀上外部附隨之環境或條件加以比較觀
    察，有足以取代審判中反對詰問之可信性保證，具有更可信
    之特別情況者而言。此屬證據能力之要件審查，而非陳述內
    容證明力之判斷問題，故應就詢問有無出於不正方法、陳述
    是否出於非任意性、該等筆錄之記載與錄音或錄影內容是否
    相符、接受詢問而為陳述之原因等各項客觀事實，為整體之
    判斷與考量（最高法院九十五年度台上字第一一九八、一五
    二五、二五三四及五五二三號等判決意旨參照）。查證人乙
    ○○於警詢之初證稱：係以二千元代價向被告買入安非他命
    等語，於偵查中改稱：先寄放三千元於被告處請被告幫伊拿
    毒品云云，又於本院審理中原亦稱：寄放三千元云云、嗣再
    改稱：該三千元為被告因賭博電玩向伊借貸之債務云云，則
    其於警詢中所為陳述，與偵查中、審判中顯有不符，被告既
    否認轉讓安非他命之犯行，證人之警詢證詞當為證明被告有
    無轉讓安非他命犯行、有無轉讓代價、代價為何之必要關鍵
    證據。衡以證人警詢時之陳述因最接近於犯罪時點，在記憶
    猶新的情況下直接作成，陳述較為坦然，此時又未及接觸被
    告或其他第三人之證詞，受第三人意見之影響，一般與事實
    較相近，且事後即可能因記憶減弱、對被告有所顧忌或維護
    被告，致有不清晰或曲意應和之現象發生，且證人於審判中
    從未表示警詢陳述具非任意性之情形，復無其他證據證明該
    警詢陳述有何遭不法取供之情事，審酌證人為上開警詢陳述
    之外部附隨之客觀情狀，仍應認其警詢證詞具有較可信之特
    別狀況，且經被告及其辯護人於本院行使詰問權加以核實，
    並無不當剝奪被告詰問權之行使，揆諸上開說明，應具有證
    據能力。
三、末按刑事訴訟之目的，首在發現真實，藉以維護社會安全，
    其手段則應合法純潔、公平公正，以保障人權；倘證據之取
    得係依法定程序，法院自應容許該項證據作為認定犯罪事實
    之依據。則實施刑事訴訟之公務員對被告或訴訟關係人施以
    通訊監察，如係依法定程序，而未有妨害憲法第十二條所保
    障人民秘密通訊自由之重大違法情事，自不應排除其證據能
    力。偵查犯罪機關依法定程序監聽之錄音，如已踐行調查證
    據程序，固非不可採為認定犯罪事實之基礎，此觀刑事訴訟
    法第一百六十五條之一第二項之規定自明。至監聽錄音製作
    之譯文，如僅為偵查犯罪機關單方面製作，而被告或訴訟關
    係人對其真實性復有爭執，法院自應依上開規定勘驗該監聽
    之錄音踐行調查證據之程序，以確認該監聽錄音譯文之真實
    性，而定其取捨，不得逕以該監聽錄音譯文，採為認定被告
    有罪之基礎（最高法院九十三年度台上字第六五一○號判決
    意旨可資參照）。是監聽譯文雖係司法警察監聽人員於審判
    外將監聽所得資料以現譯方式整理後予以記錄而得之書面陳
    述，本質上屬傳聞證據，原則不得作為證據，惟該通訊監察
    譯文若係本於依法定程序取得在合法監聽期間內之監聽資料
    作成之紀錄，被告或訴訟關係人對其真實性復不爭執，該監
    聽譯文因此而取得證據能力。查公訴人引為證據之被告所持
    用門號0000000000號之通訊監察譯文，既係根據
    臺灣板橋地方法院檢察署檢察官依當時通訊保障及監察法第
    五條第一項第一款規定所核發之通訊監察書所製作，有九十
    六年甲○榮言聲監 (續)字第○○一五二五號通訊監察書影
    本在卷可證，應認係於合法通訊監察期間內依法定程序所取
    得之紀錄，又被告及其辯護人於本院準備程序及審理中對該
    譯文所載內容均表示無意見、確實有如此之交談內容，對譯
    文之真實性並不爭執，本院審酌其製作時之情況，尚無違法
    不當及證明力明顯過低之瑕疵，作為證據應屬適當，揆諸前
    開規定，認為具證據能力。
貳、實體部分：
一、訊據被告丙○○矢口否認有轉讓安非他命之犯行，辯稱：伊
    係與證人乙○○合資向綽號「翅仔」之友人購買安非他命，
    當時兩人各出二、三千元購買數量不詳之安非他命，伊先與
    友人「翅仔」聯絡後，由「翅仔」開車在中和市某處載伊，
    伊再和證人乙○○連絡，因為伊腳不方便，便請證人乙○○
    直接跟「翅仔」交易，彼等便約在景安捷運站附近，當時伊
    並未下車，而係「翅仔」將安非他命拿下車到證人乙○○車
    上交貨云云，經查：
  (一)證人乙○○於警詢之初證稱：伊之前曾向被告購買安非他命
    ，案發當天伊主動致電被告購買安非他命，約在景安（筆錄
    誤載為永安）捷運站，之後被告駕駛一輛黑色轎車在捷運站
    前，雙方以二千元代價交易安非他命一包等語 (見九十七年
    度偵字第七五六一號卷九十七年四月九日警詢筆錄第五頁)
    ；於偵查中改稱：伊錢都先寄放在被告那裡，請被告幫伊拿
    安非他命，因為一起拿的毒品比較多，當天係先寄放三千元
    在被告那裡，要跟被告拿一包安非他命云云（見同上偵卷九
    十七年四月二十四日訊問筆錄第一頁）；再於本院審理中結
    證稱：被告跟伊說要三千元，伊便先寄三千元請被告拿毒品
    ，不過伊原本是要拿包包跟被告換的，因為被告先幫伊買回
    毒品，伊又有包包要賣給被告云云（見本院九十八年八月十
    二日審判筆錄第四頁）；旋又改稱：那三千元係之前到中正
    橋電玩店打電動時，被告身上沒有錢，向伊商借的，借錢當
    時伊就要求被告向朋友拿安非他命（見上開審判筆錄第五頁
    ），該電玩店係在永和中正橋下，位於一樓及地下室，那時
    每天都和被告一起在那家電玩店打電動云云（見上開審判筆
    錄第十頁）。觀諸證人乙○○上開於偵查中及本院審理中所
    為之證詞，就交付被告三千元之目的，原僅為無債務關係的
    單純寄託，後竟改為有債務關係的借貸，且交付時是否已有
    作為購買毒品代價之認識，前後供述反覆不一，尤其審理中
    短時間內之陳述竟出現購毒金額，為先寄放或借貸抵債之數
    自相矛盾處，是證人乙○○於偵查、本院審理中所言，是否
    屬實已非無疑；且就借貸一證詞，比對被告於本院審理中之
    辯稱：伊係與證人合資購買安非他命，而伊確實欠證人錢，
    案發前數天伊因同證人至電玩店打賭博電玩輸掉上萬元，伊
    帶的錢不夠便向證人借三千元，該電玩店位置在中和或永和
    ，至於地址、店名伊不清楚，只知在某住商混合大樓的六樓
    或是幾樓、樓層滿高的，進出還須身分證，證人之前沒去過
    ，係伊帶其進去電玩店云云（見上開審判筆錄第六至九頁）
    ，雖亦表示該三千元為被告打電動時向證人商借之借款，惟
    就發生借款債務之電玩店從所在地理位置、樓層高低至證人
    乙○○有無去過等關鍵情節，兩人所述迥然相異，有重大矛
    盾之處，可見該三千元顯非因打賭博電玩所生之借款債務，
    而係證人乙○○袒護被告所為矯飾之詞。苟證人乙○○交付
    三千元予被告之目的實係欲與被告合資購買安非他命，則系
    爭三千元交付之初係因單純寄託或因賭債借款與兩人是否合
    資，實無關緊要，證人竟再三反覆說詞，其動機應欲助被告
    脫罪，而事後附和被告取得購買毒品資金之原因，所證不足
    採信。反觀證人於警詢中所為之陳述，係於司法警察詢問施
    用毒品來源時，先陳述係向綽號阿強之男子購買並說明毒品
    交易過程後，再表示亦曾向被告購買，更清楚說明交易之經
    過，觀諸其就購買毒品之時間、地點、金額皆能明確而連續
    陳述，而該警詢中陳述間隔案發時間較短，證人記憶應較清
    晰，且警詢時尚不及受被告以外之第三人所干擾，較無時間
    及動機編造事實，是證人於警詢中所為之證述應屬實在，而
    堪以採信。復參以交易毒品當時被告與證人以前揭行動電話
    連絡之通話內容摘要：「時間：九十六年十月十日四時二十
    三分○六秒，被告：你到哪？證人：我快到了，我先跟你拿
    一個，我的包包沒帶到。」、「時間：九十六年十月十日五
    時十六分四十五秒，證人：你剛拿給我不夠。被告：差多少
    ？證人：○．七三六含袋。被告：我早上弄給你，我不知道
    阿。我跟人家拿的。」等語，有監聽譯文一份在卷為憑（見
    上開偵卷譯文資料第三十三頁）。上開監聽譯文業經證人於
    本院審理中表示確係伊與被告之通話內容，而其中所謂「一
    個」係指「一克的安非他命」等語（見上開審判筆錄第四頁
    ），更顯見被告係自他處取得安非他命後再親自轉讓予證人
    乙○○，且證人乙○○於取得毒品後，又回電向被告確認重
    量，上揭交易並非兩人集資欲一同向他人購買毒品明確。是
    綜觀上情，足認被告係以二千元代價轉讓安非他命一包（毛
    重○．七三六公克）予證人乙節，應堪認定。
  (二)至雙方在景安捷運站交付安非他命之過程，被告雖於本院審
    理中辯稱：伊跟證人乙○○約在景安捷運站，當時伊腳中槍
    不方便，就請證人直接跟「翅仔」交易毒品，伊坐在車上，
    「翅仔」下車交貨給證人乙○○，他們兩個都有下車，但證
    人之前不認識也不知道「翅仔」云云（見本院九十八年六月
    二十四日準備程序筆錄第二頁、上開審判筆錄第八頁）；雖
    與證人乙○○於偵查中結稱：當時約在中和的景安捷運站，
    伊到達時等一陣子才知被告在黑色的車內，當時被告腳不方
    便，由被告的朋友拿過來，伊並不認識該男子云云（見偵卷
    九十七年四月二十四日訊問筆錄第二頁）相符；惟證人於本
    院審理中即改證稱：當時伊下車到被告車旁，被告將安非他
    命交付後，伊便開車離開云云（見上開審判筆錄第五頁）；
    旋又稱：之前曾載被告去找過翅仔，故知道被告都向「翅仔
    」拿安非他命，不過從未見過本人，當天伊係開車停在被告
    車後方，再下車走向被告，車內有兩人，被告坐在副駕駛座
    上，從車窗將安非他命交付給伊，至於另外一人是否為「翅
    仔」，伊並不清楚云云（見上開審判筆錄第十頁）。對照被
    告與證人乙○○之陳述，交易處理中「翅仔」有無交付毒品
    之舉，雙方說法已出現矛盾，且證人乙○○於偵查及審判中
    之陳述，出於為被告脫罪之動機而有串證情事，已如上述，
    則關於被告是否為親自交付安非他命之人一事，應以證人乙
    ○○於警詢中之證詞，及被告與證人乙○○之監聽譯文：「
    九十六年十月十日四時三十六分三十秒，證人：你開黑色的
    那台嗎？被告：我下車好了。證人：你過來我自己一個人。
    」（見上開譯文資料第三十三頁）為判斷基準。依此觀之，
    應認當時實際情形為被告下車將安非他命交付予證人乙○○
    ，是證人偵查與審理中所言均不足採，且被告辯稱並未交付
    安非他命予證人顯係卸責之詞，亦難以採信。
  (三)按毒品危害防制條例第四條各款，明定有關販賣各級毒品之
    處罰規定；同法第八條各款，亦定有轉讓各級毒品之處罰規
    定，是販賣與轉讓毒品之犯行，固有時均為雙方之有償之對
    價行為。但所謂販賣行為者，須以營利之意思而購入或賣出
    ，方足構成，倘於有償讓與他人之初，係基於營利之意思，
    並已著手實施，而因故無法高於購入原價出售，最後不得不
    以原價或低於原價讓與他人時，仍屬販賣行為，苟始終無營
    利之意思，縱以原價或低於原價有償讓與他人，即難謂為販
    賣行為，僅得以轉讓行為論處，此有最高法院九十四年度台
    上字第五三一七號判決足資參照。查本件檢察官提出之證據
    ，僅能證明被告「有償」轉讓安非他命予證人乙○○，並無
    法證明被告於交付毒品之際，主觀上具有營利之意思，依卷
    內事證，亦無被告購入安非他命之「原價」以供本院比對被
    告有無以高於原價之價格出售獲利，本於「罪證有疑，利歸
    被告」之原則，應從有利被告之認定，亦即認定被告係以原
    價有償轉讓安非他命予他人，並無營利之目的，依法僅能依
    轉讓安非他命之罪論處，尚難逕以販賣毒品罪相繩。
  (四)綜上所述，被告以二千元代價有償轉讓安非他命之犯行，罪
    證明確，洵堪認定，應依法論科。
二、按轉讓行為，係指行為人無營利之意圖，而將物品交付他人
    並移轉所有權之行為，至於該轉讓行為本身係有償或無償，
    並無影響，亦非轉讓犯行與販賣犯行區別之所在。而所謂販
    賣行為，須以營利為目的，迭經最高法院著有判例可稽（最
    高法院六十九年台上字第一六七五號、六十七年台上字第二
    五○○號、二十五年非字第一二三號判例），故行為人苟始
    終無營利之意思，縱於購入毒品後以原價或低於原價有償讓
    與他人，仍難謂為販賣行為，僅得以轉讓毒品罪論處（參見
    最高法院九十一年度台上字第一四四三號判決意旨）。本件
    公訴人所提出之證據，僅能證明被告將安非他命一包轉讓予
    證人並取得兩千元代價之事實，而無任何確切證據足以證明
    被告係以營利之目的販入再販出安非他命，亦無法證明被告
    係低價購入安非他命再高價出售而從中賺取差價利益以營利
    ，自與販賣第二級毒品罪之構成要件不合，而其將毒品所有
    權移轉予他人並收受代價，應屬有償轉讓行為。次按安非他
    命經行政院衛生署於七十五年七月十一日以衛署藥字第五九
    七六二七號重申公告禁止使用在案，迄未變更，仍應認屬藥
    事法第二十二條第一項第一款所列之禁藥，有該署九十七年
    八月二十一日衛藥字第○九七○○三七七六○號函可稽。再
    藥事法所規範者，係藥事之管理；所稱藥事，並非僅止於藥
    物（指藥品及醫療器材），尚包括藥商、藥局及其有關之事
    項，此觀該法第一條、第四條之規定自明。而毒品未必係經
    公告之禁藥，禁藥亦未必為毒品，亦有上揭行政院衛生署函
    可資參照。故毒品危害防制條例與藥事法二者，並無必然之
    特別法與普通法關係。是除轉讓之安非他命，其數量達行政
    院依毒品危害防制條例第八條第六項規定所訂定之淨重十公
    克標準，經依法加重該條第二項之法定刑後，較藥事法第八
    十三條第一項之法定刑為重之情形外，因藥事法第八十三條
    第一項係於九十三年四月二十一日修正公布，同年月二十三
    日施行，為毒品危害防制條例第八條第二項之後法，且為重
    法，自應優先適用藥事法處斷（最高法院九十七年度台非字
    第三九七號判決意旨參照）。本件被告有償轉讓安非他命之
    毛重為○．七三六公克，未達上述應加重其刑之標準，揆諸
    前揭規定，應以藥事法第八十三條第一項之轉讓禁藥罪處斷
    。核被告所為，係犯藥事法第八十三條第一項之轉讓禁藥罪
    。公訴意旨雖認被告係犯毒品危害防制條例第四條第二項之
    販賣第二級毒品罪嫌，惟查本案並不能證明被告有從中賺取
    差額利潤之營利情事，已如上述，即與販賣罪之成立要件有
    別，自屬不能證明被告有販賣犯行。然販賣安非他命與有償
    轉讓安非他命間，交付安非他命予他人並取得代價之社會基
    本事實相同，僅有被告是否具營利意圖之別，自應依法變更
    起訴法條。被告轉讓安非他命予證人前，持有安非他命之低
    度行為，應為轉讓之高度行為所吸收，不另論罪。查被告前
    有如事實欄所載之論罪科刑紀錄，有臺灣高等法院被告前案
    紀錄表及在監在押全國紀錄表各一份在卷可稽，被告於五年
    內故意再犯本件有期徒刑以上之罪，應依刑法第四十七條第
    一項之規定，論以累犯，並加重其刑。爰審酌被告素行不良
    ，所為漠視法令禁制，恣意轉讓，嚴重影響社會秩序、國民
    健康，兼衡被告犯後毫無悔意，併慮其犯罪動機、所得以及
    轉讓毒品數量等一切情狀，量處如主文所示之刑，以示懲儆
    。末查，被告持用之門號0000000000號行動電話
    雖係被告使用，惟非被告所申請所有，業據其供明在卷，而
    被告轉讓予證人乙○○施用之第二級毒品安非他命一包（毛
    重約○．七三六公克），未經扣案，且查獲時離轉讓時間已
    近半年，衡情已經證人施用完畢，並無證據足以證明該安非
    他命禁藥仍然存在，至被告轉讓禁藥安非他命所得二千元並
    未扣案，迄今亦已時過年餘，衡情應已花用殆盡而費失，爰
    均無需為沒收之宣告，附此敘明。
據上論斷，應依刑事訴訟法第二百九十九條第一項前段、第三百
條，藥事法第八十三條第一項，刑法第十一條、第四十七條第一
項，判決如主文。
本案經檢察官林珮菁到庭執行職務。
中    華    民    國    98    年    8     月    21    日
                  臺灣板橋地方法院刑事第三庭
                        審判長法  官  樊季康
                              法  官  劉元斐
                              法  官  王綽光
以上正本證明與原本無異。
如不服本判決，應於判決送達後10日內敘明上訴理由，向本院提
出上訴狀 (應附繕本) ，上訴於臺灣高等法院。其未敘述上訴理
由者，應於上訴期間屆滿後20日內向本院補提理由書「切勿逕送
上級法院」。
                              書記官  許清秋
中    華    民    國    98    年    8     月    24    日
附錄本案論罪科刑法條：
藥事法第八十三條：
明知為偽藥或禁藥，而販賣、供應、調劑、運送、寄藏、牙保、
轉讓或意圖販賣而陳列者，處七年以下有期徒刑，得併科新台幣
五百萬元以下罰金。
犯前項之罪，因而致人於死者，處七年以上有期徒刑，致重傷者
，處三年以上十二年以下有期徒刑。
因過失犯第一項之罪者，處二年以下有期徒刑、拘役或科新台幣
三十萬元以下罰金。
第一項之未遂犯罰之。


司法院資訊處製作；財團法人民間司法改革基金會備份。
